臺灣臺北地方法院刑事附帶民事訴訟判決
111年度附民字第858號
原      告  龍湘婷
被      告  王世忠


上列被告因違反洗錢防制法案件（111年度訴字第870號），經原
告提起附帶民事訴訟，請求回復其損害，本院合議庭就刑事案件
部分裁定由受命法官獨任進行簡式審判程序後，復裁定由受命法
官獨任進行附帶民事訴訟部分之審理程序，本院於民國111年11
月18日言詞辯論終結，判決如下：
    主      文
被告應給付原告新臺幣貳拾萬玖仟元，及自民國一一一年三月二
十七日起至清償日止，按週年利率百分之五計算之利息。
本判決得假執行。但被告如以新臺幣貳拾萬玖仟元為原告預供擔
保，得免為假執行。
    事實及理由
一、當事人經合法傳喚，無正當之理由不到庭者，得不待其陳述
    而為判決，刑事訴訟法第498條前段定有明文。原告經合法
    傳喚，於民國111年11月18日言詞辯論期日無正當理由未到
    庭，爰不待其陳述而為判決。
二、原告主張：
　㈠被告能預見提供個人金融機構帳戶予他人使用，將幫助犯罪集
    團或不法分子實施詐欺或其他財產犯罪及掩飾犯罪所得，竟不
    違背其本意，基於幫助詐欺及幫助洗錢之不確定故意，於110
    年9月間之某日，在不詳之地點，將其所申辦之第一商業銀行00
    000000000號帳戶（下稱本案帳戶）之存摺及網路銀行帳號
    密碼，交付予參與詐欺集團之友人「范泳俊」收受，而幫助
    該詐欺集團藉以遂行詐欺犯罪。嗣詐欺集團取得本案帳戶資
    料後，即意圖為自己不法之所有，基於詐欺取財及洗錢之犯
    意，以附表所示詐欺方式詐欺原告，致原告陷於錯誤，並依
    指示將附表所示金額之款項分別匯至本案帳戶內，而受有共
    計新臺幣（下同）20萬9,000元之損害。原告不願意跟被告
    和解，被告應該一次付清款項，依侵權行為之法律關係，提
    起本件訴訟等語。
　㈡聲明：被告應給付原告20萬9,000元，及自起訴狀繕本送達翌
    日起至清償日止，按週年利率百分之5計算之利息。
三、被告則以：被告雖然不知道本案帳戶被拿去洗錢，但被告願
    意賠償，只是無法一次拿出20萬9,000元。被告目前為領日
    薪的抓漏工人，扣掉房租和生活費，被告願意每個月還款5,
    000至6,000元，可是原告不同意分期付款等語。
四、得心證之理由：
　㈠因犯罪而受損害之人，於刑事訴訟程序得附帶提起民事訴訟
    ，對於被告及依民法負賠償責任之人，請求回復其損害；附
    帶民事訴訟之判決，應以刑事訴訟判決所認定之事實為據，
    刑事訴訟法第487條第1項、第500條前段分別定有明文。又
    因故意或過失，不法侵害他人之權利者，負損害賠償責任。
    故意以背於善良風俗之方法，加損害於他人者亦同；違反保
    護他人之法律，致生損害於他人者，負損害賠償責任，民法
    第184條亦有明定。
　㈡被告確有基於縱使他人利用其所提供之帳戶實施詐欺取財，
    以及掩飾、隱匿犯罪所得去向，亦不違反其本意之幫助洗錢
    及幫助詐欺取財之不確定故意，於上開時間、地點將本案帳
    戶交與參與詐欺集團之友人「范泳俊」收受，而幫助該詐欺
    集團藉以遂行詐欺犯罪。嗣詐欺集團取得本案帳戶資料後，
    即意圖為自己不法之所有，基於詐欺取財及洗錢之犯意，以
    附表所示詐欺方式詐欺原告，原告因陷於錯誤而匯款20萬9,
    000元，被告上開所為係犯刑法第30條第1項前段、第339條
    第1項之幫助詐欺取財罪，及刑法第30條第1項前段、洗錢防
    制法第14條第1項之幫助一般洗錢罪等情，被告於刑事案件
    中坦白承認，並經本院以111年度訴字第870號刑事判決（原
    告之部分如該判決附表編號3所示）認定明確。是原告主張
    被告故意不法侵害其財產權，致其受有20萬9,000元之財產
    上損害一事，有上開刑事判決可據，自堪信為真實。被告雖
    抗辯其不知本案帳戶被拿去洗錢等語，惟其僅係對於詐欺集
    團之正犯所為詐欺之犯行及相關款項提領之事實不知而已，
    並不影響其確實有交付本案帳戶之幫助洗錢及幫助詐欺取財
    之客觀犯行及間接故意，因此，被告抗辯與前開刑事判決認
    定之事實不符，並非可採。
　㈢況被告交付本案帳戶之存摺及網路銀行帳號密碼，係基於幫
    助詐欺之不確定故意，為幫助詐欺之行為，自屬對本案詐欺
    行為所提供之助力，並與原告所受前開損害間具相當因果關
    係。是被告所為既違反保護他人之法律（刑法第30條第1項
    前段、第339條第1項之幫助詐欺取財罪，及刑法第30條第1
    項前段、洗錢防制法第14條第1項之幫助一般洗錢罪），依
    民法第184條第2項規定，即應對原告所受之損害負賠償責任
    ，不因被告是否直接參與詐騙原告之過程而異。
　㈣綜上，原告依侵權行為之法律關係，請求被告賠償其損害20
    萬9,000元，自屬有據。　
五、給付無確定期限者，債務人於債權人得請求給付時，經其催
    告而未為給付，自受催告時起，負遲延責任。其經債權人起
    訴而送達訴狀，與催告有同一之效力，民法第229條第2項定
    有明文。又遲延之債務，以支付金錢為標的者，債權人得請
    求依法定利率計算之遲延利息；法定週年利率為百分之5，
    民法第233條第1項前段、第203條亦有明定。本件原告對被
    告之侵權行為債權，核屬無確定期限之給付，既經原告提起
    附帶民事訴訟，起訴狀繕本於111年3月15日寄存送達被告，
    於同年月26日發生效力，有本院送達證書可證（附民卷第13
    頁），自生催告給付之效力，被告自受催告時起負遲延責任
    ，是原告併請求被告自起訴狀送達之翌日即111年3月27日起
    至清償日止，按週年利率百分之5計算之利息，亦無不合。
六、綜上所述，原告依侵權行為之法律關係，請求被告給付20萬
    9,000元，及自111年3月27日起至清償日止，按週年利率百
    分之5計算之利息，為有理由，應予准許。
七、本判決所命給付金額未逾50萬元，依刑事訴訟法第491條第1
    0款準用民事訴訟法第389條第1項第5款規定，應依職權宣告
    假執行，並準用民事訴訟法第392條第2項規定，依職權宣告
    被告得預供擔保而免為假執行。
八、本件為刑事附帶民事訴訟，依法毋庸繳納裁判費，且訴訟程
    序中，兩造並無其他訴訟費用支出，本院不另為訴訟費用負
    擔之諭知。　　
九、本件事證已經明確，兩造其餘攻擊防禦方法及所提之證據，
    經審酌後均與判決之結果不生影響，不另逐一論述。
據上論結，本件原告之訴為有理由，依刑事訴訟法第502條第2項
、第491條第10款，民事訴訟法第389條第1項第5款、第392條第2
項，判決如主文。
中　　華　　民　　國　　111 　年　　11　　月　　22　　日
　　　　　　　　　刑事第十庭    法　官　黃瑞成
以上正本證明與原本無異。
對於本判決如不服非對刑事判決上訴時不得上訴並應於送達後20
日內，向本院提出上訴狀。
　　　　　　　　　　　　　　　　書記官　李佩樺
中　　華　　民　　國　　111 　年　　11　　月　　23　　日
附表：
遭詐欺時間及方式 匯款時間 匯款金額 （新臺幣） 詐欺集團成員於110年8月10日至10月4日，以社交軟體Facebook暱稱「林書斌」佯稱：要以原告之名義下注香港大樂透，要求原告提供京城銀行帳戶；又佯稱原告中獎須繳納稅金始能領取獎金，使原告陷於錯誤而匯款至本案帳戶。 110年9月9日11時43分許 12萬5,000元  110年9月10日14時36分許 8萬4,000元